臺灣高雄地方法院刑事判決　　　　　　　94年度訴緝字第33號
公　訴　人　臺灣高雄地方法院檢查署檢察官
被　　　告　丁○○
上列被告因違反公司法等案件，經檢察官提起公訴（88年度偵字
第16859 號），本院判決如下：
    主  文
丁○○無罪。
    理  由
一、公訴意旨略以：被告丁○○係樂透科技股份有限公司（下稱
    樂透公司）之負責人，被告明知公司申請設立登記時，每位
    股東均應實際繳納股款，不得僅以申請文件表明收足，竟未
    向股東收取足額股款，透過大公法會計師事務所負責人洪信
    成（未據起訴，起訴書誤載為郭榮岷、林瑞珠），而與吳邱
    清隆（業經本院以91年度訴字第3151號判處免訴確定）共同
    基於違反公司法之犯意聯絡及行為分擔，由洪信成與吳邱清
    隆接洽，於87年間，以新臺幣（下同）每百萬元日息1,200
    元至1,400 元之代價，向吳邱清隆取得金融機構存款證明，
    再由洪信成提出上開帳戶之存摺影本及存款證明，於87年6
    月25日委託不知情之立大會計師事務所會計師王漢昌，據以
    製作該公司之設立登記資本額查核報告書，表示樂透公司確
    已向每位股東收足股款後，再連同樂透公司之公司章程、股
    東繳納股款明細表、公司登記申請書、資產負債表、存款餘
    額證明書、國民身分證影本等資料，向經濟部申請樂透公司
    之公司設立登記，因認被告涉犯公司法第9 條第1 項之罪嫌
    等語。
二、按犯罪事實，應依證據認定之，無證據不得認定其犯罪事實
    ；又不能證明被告犯罪者，應諭知無罪之判決，刑事訴訟法
    第154 條第2 項、第301 條第1 項分別定有明文。又刑事訴
    訟法上所謂認定犯罪事實之證據，係指足以認定被告確有犯
    罪行為之積極證據而言，該項證據自須適合於被告犯罪事實
    之認定，始得採為斷罪資料。如未能發現相當證據，或證據
    不足以證明，自不能以推測或擬制之方法，以為裁判之基礎
    。又刑事訴訟上證明之資料，無論其為直接或間接證據，均
    須達於通常一般之人均不致有所懷疑，而得確信其為真實之
    程度，始得據為有罪之認定，若其關於被告是否犯罪之證明
    未能達此程度，而有合理性懷疑之存在，致使無從形成有罪
    之確信，根據「罪證有疑，利於被告」之證據法則，即不得
    遽為不利被告之認定，此分別有最高法院29年度上字第3105
    號、40年臺上字第86號、76年臺上字第4986號判例可資參照
    。
三、公訴人認被告涉犯公司法第9 條第1 項之罪嫌，係以證人丙○○（原名吳偉）於法務部調查局南部地區機動工作組（下
    稱南機組）之證述，並有樂透公司之公司設立登記資料、樂
    透公司之第一商業銀行東高雄分行活期存款存摺及存款餘額
    證明各1 份在卷可佐，為其主要之論據。訊據被告堅決否認
    有何前開犯行。辯稱：其並未同意擔任樂透公司之董事長，
    其對成立樂透公司乙事，自始至終均毫無所悉等語。經查：
  (一)證據能力方面：按被告以外之人於檢察事務官、司法警察官
    或司法警察調查中所為之陳述，與審判中不符時，其先前之
    陳述具有較可信之特別情況，且為證明犯罪事實存否所必要
    者，得為證據，，刑事訴訟法第159 條之2 定有明文。查證
    人丙○○曾於88年4 月2 日在南機組警詢中陳述，該陳述與
    其與本院審理之證述不符，且公訴人亦未釋明證人丙○○於
    該次警詢所為之陳述，有何較具可信之特別情況，核與刑事
    訴訟法第159 條之2 所規定之例外情形不符，是證人丙○○
    於警詢中所為之陳述，應無證據能力，而不得作為認定被告
    涉有本件犯罪事實之積極證據，然仍得作為彈劾證人丙○○
    於本院所為陳述之憑信性，合先敘明。
  (二)實體方面：
    1.樂透公司之登記負責人為被告，樂透公司於87年間向經濟
      部表示樂透公司確已向每位股東收足股款後，再連同樂透
      公司之公司章程、股東繳納股款明細表、存款餘額證明書
      、國民身分證影本等資料，向經濟部申請公司設立登記等
      情，有經濟部87年6 月25日函暨所附之公司設立登記申請
      書、股東名冊、股東身分證、樂透公司之第一商業銀行東
      高雄分行活期存款存摺及存款餘額證明等申請公司登記資
      料影本在卷可佐，且為被告所不爭執，上開事實，堪以認
      定。
    2.被告是否同意擔任樂透公司名義上之負責人乙節，雖據證
      人丙○○（原名吳偉）於本院審理時證稱：樂透公司成立
      是為了競標高雄發行的公益彩券，實際負責人是乙○○，
      乙○○的本身信用不佳，不符合廠商招標的資格，因為被
      告為博士學歷、形象較好，所以請被告擔任樂透公司的名
      義負責人，當初在宋玉華家裡開樂透公司成立籌備會，乙○○有徵詢被告是否同意擔任公司名義上之負責人，被告
      確實的回應，我已不記得了，但依我當時的認知，被告已
      同意擔任名義負責人，至被告有無領取6 月至8 月之薪水
      ，我已經不記得了等語（見本院卷第73頁），惟證人丙○○於南機組警詢時證稱：經過討論後，決議由被告出任樂
      透公司之負責人，被告亦同意擔任樂透公司之負責人，樂
      透公司成立時，被告即在本公司上班，並支領6 月至8 月
      薪水，9 月亦支領10天薪水，被告之薪資單會另外提出給
      貴組參考等語（見88年度偵字第16859 號卷第120 頁至第
      121 頁），經核證人吳偉就被告是否領取6 月至8 月之薪
      水乙節，前後供述齟齬，倘被告確實同意擔任樂透公司之
      負責人，證人丙○○豈可能就被告是否領取6 月至8 月薪
      水乙節，供述如此歧異之理？又證人吳偉於前開警詢時表
      示願提供被告領款之薪資資料，惟遍尋全卷，並無前開薪
      資資料，佐證證人丙○○之前開證述為真，且證人丙○○
      於本院審理時復證稱已無資料供本院查詢等語（見本院卷
      第76頁）；再佐以證人丙○○證稱：其擔任樂透公司負責
      人乙○○之特別助理，參與樂透公司之籌備，並由其負責
      辦理樂透公司之公司登記等節（見本院卷第72頁、第76頁
      ），則被告是否同意擔任樂透公司之名義負責人，攸關證
      人丙○○是否涉犯偽造被告之署押及偽造文書等刑責，證
      人丙○○就上開事項具有明顯之利害關係，亦難期證人丙○○為客觀公允之證述。是以，尚難僅憑證人丙○○前開
      具瑕疵之證述，遽認被告同意擔任樂透公司之名義負責人
      。
    3.證人丙○○於本院審理時證稱：乙○○係樂透公司之實際
      負責人，乙○○去找大公法會計師事務所洪信成接洽，成
      立樂透公司，乙○○將相關資料交給我，由我交到大公法
      會計師事務所。依公司法規定要成立1 家新公司，要股東
      實際繳納出資，當時我並未繳交2 億元資金給洪信成，被
      告並不知道，在籌備過程中被告均未與洪信成接洽過等語
      （見本院卷第75頁至第76頁），本院審酌證人丙○○應無
      以自己涉犯公司法第9 條犯行之證言，而設詞迴護被告之
      必要，是其上開證述應屬可採，是依證人丙○○前開證述
      觀之，被告既非樂透公司之實際負責人，而樂透公司辦理
      設立登記相關事宜，均係由乙○○、丙○○與洪信成接洽
      辦理，被告並不知悉樂透公司公司設立之股款並未實際募
      足，而係由大公法會計師事務所提供不實資金證明之事，
      則尚難以被告係樂透公司之登記負責人，遽繩以被告公司
      法第9 條第1 項之罪責。
    4.綜上所述，被告既未同意擔任樂透公司之名義負責人，且
      被告未參與樂透公司設立登記繳交股款之相關事宜，不知
      悉樂透公司設立公司之股款並未實際募足，而係由大公法
      會計師事務所提供不實資金證明之事，即難繩以被告公司
      法第9 條第1 項之罪。茲因公訴人對於起訴之犯罪事實既
      應負提出證據及說服之實質舉證責任，本件公訴人認被告
      所涉犯嫌所憑之證據，尚無從說服本院達於通常一般之人
      均不致有所懷疑，而得確信其為真實之程度，即難據以為
      被告不利認定，自屬不能證明被告犯罪，依前開之說明，
      自應為被告無罪之諭知。
四、本案被告經合法傳喚無正當理由不到庭，因本院為被告無罪
    之判決，爰不待其陳述逕行判決。
據上論斷，應依刑事訴訟法第第301 條第1 項、第307 條，判決
如主文。
本案經檢察官甲○○到庭執行職務。
中　　華　　民　　國　　94　　年　　12　　月　　20　　日
                  刑事第十二庭  審判長法　官  施柏宏
                                      法  官  黃宗揚
                                      法  官  洪能超
以上正本證明與原本無異。
如不服本判決，應於判決送達後10日內，向本院提出上訴狀。
中　　華　　民　　國　　94　　年　　12　　月　　20　　日
                                      書記官  曾小玲
